臺灣苗栗地方法院刑事判決　　　　　　　　　　　　　　九十三年度訴字第二六號
　　公　訴　人　臺灣苗栗地方法院檢察署檢察官
　　被　　　告　甲○○
右列被告因搶奪等案件，經檢察官提起公訴（九十二年度偵字第三四四九號、第四一
六三號），及移送併案審理（九十二年度偵字第四九一八號、九十三年度偵字第一七
０號、第一三二五號、第一六一八號、第一九五四號），本院依簡式審判程序審理，
判決如左：
    主  文
甲○○連續意圖為自己不法之所有，而搶奪他人之動產，處有期徒刑肆年。並於刑之
執行完畢或赦免後，令入勞動場所強制工作年。
扣案之鑰匙壹把沒收。
    事  實
一、甲○○無正常工作，因缺錢花用，乃為下列行為，而有犯罪之習慣：
　(一)基於意圖為自己不法所有之概括犯意，於附表所示時、地，連續以騎乘機車尾隨
　　而乘人不備行搶之方法，搶奪寅○○等人之財物（詳如附表），得手後即騎車逃
　　逸，所搶得現金幾花用殆盡，其餘證件等午則均隨意丟棄而散失。
　(二)又基於意圖為自己不法所有之竊盜概括犯意，連續為下列竊盜行為：
　　先為利於行搶，而於民國（下同）九十二年八月十三日凌晨五時許，在苗栗縣
　　　竹南鎮○○里○○街十四巷六號前，持自己所有之機車鑰匙一支，竊取丑○○
　　　所有之車牌號碼ＭＹＣ七五二號重型機車一輛（時價約為新台幣（下同）二萬
　　　元），得手後留供己用並騎乘該車為附表編號八、九之搶奪行為。
　　於九十二年七月十八日中午十二時許，前往苗栗縣竹談南鎮○○街十七之一號
　　　前，徒手竊取翁幸德所有（起訴書誤載為壬○○所有）、號碼為ＭＬ二三０五
　　　號之車牌一面。
    於九十三年一月二日下午三時許，沿欄杆攀爬至苗栗縣竹南鎮中英里公地九十
      三號丙○○住處陽台後，再翻越未上鎖之窗戶進入屋內（侵入住宅部分未據告
      訴），徒手竊取丙○○放置於二樓寢室內書桌抽屜內現金三萬元，得手後花用
      殆盡。
    又於九十三年二月十二日凌晨五時許之夜間，見苗栗縣竹南鎮○○路四十九號
      之癸○○住處大門未上鎖，乃自該處進入，侵入他人住宅，徒手竊取屋內分屬
      癸○○所有之證件（自用小客車駕照、健保卡、自用小客車行照、中山科學研
      究院識別證各一張、通訊錄二本）及現金一千二百元、摩托羅拉Ｖ290行動電
      話（序號為000000-00-000000-0）一支，癸○○之子黃任賢所有之證件（身分
      證、汽車及機車駕照、健保卡、郵局金融卡、學生證各一張及汽、機車行照各
      一張）、癸○○之女黃巧瑩所有之證件（
      託金融卡、公司識別證各一張）。甲○○得手後，將上開證件隨意丟棄，而上
      開行動電話則於當日下午二、三時許，持往苗栗縣頭份鎮○○街四十三號翊立
      通訊行，以三千二百元之價格售予不知情之通訊行負責人徐豪均，得款後連同
      原行竊所得現金均悉數花用。至於該行動電話則旋於同日下午由不知情之盧英
      弘以四千五百元之價格向徐豪均購買使用。
    再於九十三年二月十三日下午三時許，見苗栗縣竹南鎮○○里○○鄰○○路二
      八八巷一六三弄四十二之一號己○○住處，車庫側門未上鎖，即行進入（侵入
      一千餘元（併案意旨書雖載為連同抽屜內現金共遭竊一萬六千元，惟已據公訴
      人於九十三年五月十七日審判期日時，當庭更正事實為僅失竊長褲內現金一千
      餘元）。
二、甲○○且於附表編號三之搶奪得手後約三十分鐘許（即九十二年八月三十日下午
    六時三十分許），因見所搶得之物中有辛○○之郵局金融卡一張（頭份郵局、戶
    名辛○○、○六三六二○之五號帳戶），其金融卡卡套上載有數字疑為密碼，乃
    意圖為自己不之所有，持上開郵局金融卡前往設於苗栗縣竹南鎮○○路上照南支
    局之自動付款設備，以冒充有權使用該金融卡之不正方法，輸入上開辛○○寫在
    卡套上之密碼，而接續二次由該自動付款設備取得現金一千元及一萬一千元。
三、(一)於九十二年八月十七日下午一時三十分許，在苗栗縣竹南鎮○○路歐立歐網咖
  　　前，適遇警員向甲○○打探關於毒品及搶奪案件之線索，甲○○一時心虛即行
  　　向警員坦承涉有附表編號三、四及七之搶奪及上開(二)之等情。
    (二)嗣於九十二年九月二日下午三時十分許，在苗栗縣竹南鎮○○里○○路與新平
      街交叉口前，甲○○正欲騎乘上揭竊得之ＭＹＣ七五二號重型機車時，為警查
      獲並扣得前開持以行竊該機車之鑰匙一把而偵知附表編號五、六、八、九及上
      開二之詐領款項一情，甲○○並因而向警方坦承涉有附表編號一、二之搶奪行
      為。
    (三)再於九十三年一月二日晚間十一時三十分許，為警在苗栗縣竹南鎮中英里公地
      九十三號丙○○住處二樓陽台窗戶上採得甲○○之指紋而循線查知前揭一之(二)
      一情。
    (四)又經警調閱前揭二之(三)癸○○遭竊之行動電話通聯紀錄，查知該行動電話現為
      不知情之盧英弘使用中，於九十三年三月九日下午三時三十分許，在苗栗縣頭
      份鎮○○街九十九之二號，盧英弘將上開行動電話交予警方，而為警查得上開
      一之(二)全情。
    (五)於九十三年二月十四日凌晨零時二十五分許，經己○○前往苗栗縣警察局竹南
      分局竹南派出所報案，為警循線查獲甲○○而偵悉前開一之(二)一情。
四、案經苗栗縣警察局竹南分局及頭份分局分別報請台灣苗栗地方法院檢察署檢察官
    偵查起訴，暨苗栗縣警察局竹南分局報請台灣苗栗地方法院檢察署檢察官移送併
    案審理。
    理  由
一、程序方面：
    本件被告甲○○所犯為刑法第三百二十五條第一項、第三百二十一條第一項第一
    、二款、第三百二十條第一項、第三百三十九條之二第一項之罪，核屬刑事訴訟
    法第二百七十三條之一第一項所定死刑、無期徒刑、最輕本刑為三年以上有期徒
    刑以外之罪，亦非高等法院管轄之第一審案件，而被告於本院行準備程序中就被
    訴事實為有罪之陳述，經告知被告簡式審判程序之旨並聽取當事人意見後，本院
    合議庭裁定由受命法官獨任進行簡式審判程序，合先敘明。
二、認定犯罪事實所根據之證據及理由：
    (一)被告甲○○之自白。
    (二)被害人子○○、戊○○、辰○○、丁○○、乙○○、寅○○、庚○○、辛○○
      、卯○○、丑○○、丙○○、癸○○之指訴及證人壬○○即前開車牌遭竊之被
      害人翁幸德之母、己○○即長褲內現金遭竊之張煥兆之女、徐豪均即不知情而
      價買被告前開行竊所得行動電話之翊立通訊行負責人、盧英弘即同為不知情、
      而向徐豪均購買該行動電話使用之人於警詢中及騎乘機車搭載被告、不知被告
      係下車行搶之證人郭永漢（業經檢察官為不起訴處分在案）迭於警詢及偵查中
      證稱明確在卷可證。
    (三)鑰匙一把扣案可稽。
    (四)被害人丑○○之行車執照影本一紙（附於九十二年度偵字第三四四九號卷第九
      頁）、車輛竊盜資料個別查詢報表－查詢車輛認可資料一份（見同上偵查卷第
      十頁）在卷足核。
    (五)被害人辛○○之郵局存摺提款紀錄影印本一份附卷可稽（見九十三年度偵字第
      四一六三號卷第二十九、三十頁）
    (六)內政部警政署刑事警察局九十三年二月九日刑紋字第０九三００二六六四０號
      鑑驗書載明鑑驗結果為：前揭丙○○住處所採得之竊賊指紋，經以指紋電腦比
      對法、指紋特徵點比對法比對結果，與被告甲○○之紙紋那左食指、左中指指
      紋相符等語，並有該鑑驗書後附竊賊自窗戶侵入之照片一紙在卷足考（見九十
      三年度偵字第一三二五號卷第二十至二十二頁）。
    (七)被告甲○○出具、交由翊立通訊行負責人徐豪均收執，表示切結承諾前揭行動
      電話如有來源不清，願負一切責任之切結承諾書一紙、該行動電話照片二紙、
      贓物認領保管單一紙、和信電訊股份有限公司九十三年二月二十六日傳真及所
      附使用者年籍資料、通訊紀錄計四頁附卷可證（見九十三年度偵字第一六一八
      號卷第二十四、二十六、二十八、三十三至三十六頁）。
    (八)警員依證人己○○所指而繪製之被告侵入住處路線圖、己○○住處遭竊現場照
      片十三幀（見九十三年度偵字第一九五四號卷第二十一至二十八頁）附卷為憑
      。
    (九)由上述各節參互佐證，被告前揭自白，核與事實相符，應堪採信。本件事證明
      確，被告犯行均堪以認定。
三、論罪科刑之理由：
    (一)核被告就附表所為，係犯刑法第三百二十五條第一項搶奪罪。就事實欄一之(二)
      部分所為，係犯刑法第三百二十條第一項之竊盜罪；就事實欄一之(二)
      部分所為，分別係犯刑法第三百二十一條第一項第二款之踰越窗戶安全設備
      竊盜罪，同條項第一款之夜間侵入住宅竊盜罪。就事實欄二之部分所為，係犯
　　　刑法第三百三十九條之二第一項之不正利用自動付款設備取財罪。
　　(二)被告多次搶奪、竊盜行為，均時間緊接，分別觸犯構成要件相同之罪名，顯均
　　　基於概括犯意而為，應分別依刑法第五十六條連續犯之規定，以一罪論，就竊
　　　盜部分，則以情節較重（即所得現金較多）之連續踰越安全設備竊盜罪一罪論
　　　，並均加重其刑。起訴書就被告在附表所示編號一、二、三、四、七之搶奪犯
      行及事實欄一之(二)所示竊盜犯行未及記載，惟被告此部分犯行與起訴
      部分分別有連續犯之裁判上一罪關係，為起訴效力所及，本院自得併予審理，
      附此敘明。
　　(三)被告所犯連續搶奪、連續踰越安全設備竊盜及不正利用自動付款設備取財三罪
　　　間，有方法、結果之牽連關係，應依刑法第五十五條後段牽連犯之規定，從一
　　　重即情節較重之連續搶奪罪論處。
    (四)審酌被告於短短二月間，即已涉犯九件搶奪案件，可見其食髓知味，危害性高
      ，且被告行竊，竟於光天化日之下，攀爬欄杆進入、或見他人門戶未鎖即行侵
      入，其膽大妄為，令人瞠舌，除輕忽法律之心態明顯外，亦造成被害人對家宅
      安全之疑慮與恐懼，惡性實屬重大，對社會秩序之破壞亦鉅，是以對被告科處
      刑罰，短期自由刑顯不能收效，自應考量以較長之刑期約束被告，使其有較長
      之時間與外界誘惑環境隔離，期使被告得以靜心思考、審視過往，知所悔改，
      並收警醒之效，及參諸公訴人求處刑度等情，本應對被告嚴罰重懲，惟念被告
      悉數坦承犯行，減省司法資源，則在刑度上，自應彰顯對其自白犯行之評價，
      並衡其品行、犯罪動機、目的、手段、所生之危害及犯罪後之態度等一切情狀
      ，爰量處如主文第一項所示之刑。雖公訴人求處之刑度為有期徒刑七年，然依
      本院上述審酌，認被告坦承全部犯行，且犯罪所得非鉅，犯罪情狀尚未如公訴
      人所指惡劣，被告多次犯行，如以矯治之角度看待，容應輔以強制工作之處分
      （如下所述）而非逕以重度刑罰之，故本院乃以較長自由刑量處，附此敘明。
    (五)(一)被告年方二十二，有其年籍資料在卷可查；又被告迭於警詢及本院審理時自
        陳失業，並無工作等語（見九十二年度偵字第四九一八號卷第六頁背面、九
        十三年度偵字第一七０號卷十四頁背面、本院九十三年五月十七日審判筆錄
        第九頁）；且被告前揭行搶及竊盜所得之現金及變賣贓物所得，或還地下錢
        莊、或當日常生活花用，已悉數用磬，其餘證件等物則丟棄他處乙節，亦為
        被告於警詢及偵查中坦言無誤（見九十二年度偵字第三四四九號卷第三十一
        頁背面、九十二年度偵字第四一六三號卷第五十四頁、九十三年度偵字第一
        三二五號卷第十頁、九十三年度偵字第一六一八號卷第十一頁）。茲被告並
        無正當工作收入，為日常生活花用，竟即連續行搶及行竊他人財物，搶奪次
        數計有九次、竊盜計有五次，合計多達十四次，所得均已花用殆盡，則以被
        告年紀之輕，卻於短短數月即涉犯多起財產犯罪，其顯以此種犯罪手法為快
        速取得金錢財物花用之方式至明，是以被告年輕力壯、不思振作，不以正途
        取財，反連續為多次搶奪、竊盜犯行，足見其有犯罪之習慣。
　　　(二)按法院就同一罪刑所適用之法律，無論係對罪或刑或保安處分，除法律別有
　　　　規定外，均應本於統一性或整體性之原則而適用之，不容任意割裂而適用不
　　　　同之法律。查本案被告雖犯有竊盜罪，然其全部所犯，依牽連犯之規定，應
　　　　從一重之連續搶奪罪處斷，已如前述，且被告有犯罪習慣，亦如上認定，則
　　　　依法律適用之統一性或整體性之原則，自應依刑法第九十條規定宣告保安處
  　　　分，而非依竊盜犯贓物犯保安處分條例第三條第一項之規定諭知，方為適法
    　　，附此說明。為此，爰依刑法第九十條第一項、第二項規定，諭知被告應於
　      刑之執行完畢或赦免後，令入勞動場所強制工作三年，以矯正其惡習。
　　(六)扣案之鑰匙一把，業經被告供明為其所有且供犯罪所用，應依刑法第三十八條
　　　第一項第二款之規定宣告沒收。
四、適用法律依據：
    (一)刑事訴訟法第二百七十三條之一第一項，第二百九十九條第一項前段。
    (二)刑法第五十六條、第三百二十五條第一項、第三百二十一條第一項第二款、第
      三百三十九條之二第一項、第五十五條後段、第九十條、第三十八條第一項第
      二款。
本案經檢察官陳傳宗到庭執行職務。
中　　　華　　　民　　　國　　九十三　　年　　　五　　　月　　三十一　　日
                                    臺灣苗栗地方法院刑事第二庭
                                        法  官  周  淡  怡
右正本證明與原本無異。
如不服本判決，應於判決送達後十日內向本院提出上訴狀（應抄附繕本）。告訴人或
被害人如對於本判決不服者，應具備理由請求檢察官上訴，其上訴期間之計算係以檢
察官收受判決正本之日期為準。
                                        書記官  張  文  玲
中　　　華　　　民　　　國　　九十三　　年　　　五　　　月　　三十一　　日
附表：
　 編號　　時　間　　　地　　　　點　　 被害人　　 所得財物　　　備　　註
　 一　　九十二年七　苗栗縣竹南鎮照南　子○○　白色皮包一個　　坐於不知情
 　　　　月五日下午  里華東街三十一巷　　　　　（內有身分證　  、綽號「阿
 　　　　六時十五分  口　　　　　　　　　　　  一張、提款卡    明」者所騎
　 　　　許    　　　　　　　　　　　　　　　　及信用卡各一　　乘之機車後
　　　　　　　　　　　　　　　　　　　　　　　 張、行動電話　  方下手行搶
                                               一支、現金約
                                               三千元）
　 二　　九十二年七　苗栗縣竹南鎮大營　戊○○　手提皮包一個　　坐於不知情
 　　　　月十六日下  路上　　　　　            （內有健保卡    、綽號「阿
 　　　　午二時三十  　　　　　　　　　　　　  一張、提款卡    明」者所騎
　 　　　分許  　　　　　　　　　　　　　　　　三張、行動電　　乘之機車後
　　　　　　　　　　　　　　　　　　　　　　　 話一支、信用　  方下手行搶
                                               卡一張、駕駛
                                               執照一張、長
                                               型皮夾一個、
                                               現金一千餘元
                                               ）
　 三　　九十二年七　苗栗縣竹南鎮康德　辰○○　牛皮紙袋一個　　坐於不知情
 　　　　月十七日下  街八十八號前　            （內有存摺五    之郭永漢所
 　　　　午二時四十　　　　　　　　　　　　    本）            騎乘之機車
   　                                                          後方，請郭
                                                               永漢暫停時
                                                               ，下車徒手
                                                               行搶，得手
                                                               後旋即跳上
                                                               機車，自後
                                                               座伸手加
                                                               車油門逃逸
　 四　　九十二年七　苗栗縣竹南鎮○○路 丁○○　手提包一個（　 騎乘向綽號
　　　　 月十九日上  與建國路一五０巷路　　　　 內有身分證一　 「阿明」所
　　　　 午十時十五　口　　　　　　　　　　　　 張、印章七個 　借、改懸掛
　 　　　分許　　　　　　　　　　　　　　　　　 、存摺十五本 　被告所竊前
　　　　　　　　　　　　　　　　　　　　　　　　、房屋使用執   揭號碼為Ｍ
                                                照一張)        Ｌ二三０五
                                                               號車牌之機
                                                               車下手行搶
　 五　　九十二年七　苗栗縣頭份鎮後庄 　寅○○　 黑色背包一個　　騎乘綽號
　　　　 月二十五日　里八德二路與幼英　　　　　　（內有數位相　　「阿明」
　　　　 下午五時五　街口　　　　　　　　　　　　機一台）　　　　者所有未
　 　　　十分許　　　　　　　　　　　　　　　　　　　　　　　　　懸掛車牌
　　　　　　　　　　　　　　　　　　　　　　　　　　　　　　　　 之機車（
                                                                 起訴書誤
                                                                 載為「阿
                                                                 民」）
　 六　　九十二年八　苗栗縣頭份鎮忠孝 　庚○○　 手提皮包一個　　　同右
　　　　 月十三日上　里忠孝一路一三五　　　　　　（內有印章一
　　　　 午八時四十　號前　　　　　　　　　　　　個、工作證一
　 　　　分許　　　　　　　　　　　　　　　　　　張、名冊二份
　　　　　　　　　　　　　　　　　　　　　　　　 、原子筆二支
　　　　　　　　　　　　　　　　　　　　　　　　 、鑰匙二支、
　　　　　　　　　　　　　　　　　　　　　　　　 胃藥一瓶）
　 七　　九十二年八　苗栗縣竹南鎮和平　　乙○○　手提包一個　　　騎乘向不
　　　　 月十三日下　市場附近        　　　　　　（內有身分證　　知情、綽
　　　　 午一時三十　    　　　　　　　　　　　　及健保卡、現    號「阿坤
　 　　　分許　　　　　　　　　　　　　　　　　　金約六千元等    」之男子
　　　　　　　　　　　　　　　　　　　　　　　　 物）　　　　    所借得之
                                                                 機車下手
                                                                 行搶
　八　　九十二年八　苗栗縣頭份鎮忠孝　　辛○○　皮包一個（內　　騎乘竊得
　　　　月三十日下　里信東路一六五巷　　　　　　有現金七百元　　之牌號Ｍ
　　　　 午五時四十　內　　　　　　　　　　　　　、身分證一張　　ＹＣ七五
　 　　　分許　　　　　　　　　　　　　　　　　　駕照一張、識　　二號重型
　 　　　　　　　　　　　　　　　　　　　　　　　別證一張、殘　　機車下手
　 　　　　　　　　　　　　　　　　　　　　　　　障手冊一份、    行搶
　　　　　　　　　　　　　　　　　　　　　　　　 金額卡三張、
　　　　　　　　　　　　　　　　　　　　　　　　 電池六個、福
　　　　　　　　　　　　　　　　　　　　　　　　 利券一張）
　 九　　九十二年八　苗栗縣頭份鎮頭份 　卯○○　 黑色手提袋一　　　同右
　　　　 月三十一日　里濱江街萬善祠前　　　　　　個（內有身分
　　　　 下午五時三　　　　　　　　　　　　　　　一張、駕照二
　　　　 十分許  　　　　　　　　　　　　　　　　張、行照一張
　　　　　　　　 　　　　　　　　　　　　　　　　、存摺三本、
　　　　　　　　　　　　　　　　　　　　　　　　 提款卡一張、
　　　　　　　　 　　　　　　　　　　　　　　　　印章二個、袖
　　　　　　　　 　　　　　　　　　　　　　　　　套一雙、便當
　 　　　　　　　　　　　　　　　　　　　　　　　盒一個、現金
　 　　　　　　　　　　　　　　　　　　　　　　　約一萬元）
附錄本案論罪科刑法條全文
附錄本案所犯法條
中華民國刑法第三百二十五條
(普通搶奪罪)
意圖為自己或第三人不法之所有，而搶奪他人之動產者，處六月以上五年
以下有期徒刑。
因而致人於死者，處無期徒刑或七年以上有期徒刑，致重傷者，處三年以
上十年以下有期徒刑。
第一項之未遂犯罰之。
中華民國刑法第三百二十一條
(普通竊盜罪、竊佔罪)
意圖為自己或第三人不法之所有，而竊取他人之動產者，為竊盜罪，處五
年以下有期徒刑、拘役或五百元以下罰金。
意圖為自己或第三人不法之利益，而竊佔他人之不動產者，依前項之規定
處斷。
前二項之未遂犯罰之。
中華民國刑法第三百三十九條之二第一項
意圖為自己或第三人不法之所有，以不正方法由自動付款設備取得他人之
物者，處三年以下有期徒刑、拘役或一萬元以下罰金。
以前項方法得財產上不法之利益或使第三人得之者，亦同。
